【裁判字號】    89,台上,6470
【裁判日期】    891026
【裁判案由】    妨害風化
【裁判全文】
最高法院刑事判決                              八十九年度台上字第六四七○號
    上  訴  人  甲○○
右上訴人因妨害風化案件，不服台灣高等法院花蓮分院中華民國八十七年九月十五日
第二審判決 (八十七年度上訴字第六六號，起訴案號：台灣花蓮地方法院檢察署八十
六年度偵字第二三八二號 )，提起上訴，本院判決如左：
    主  文
原判決撤銷，發回台灣高等法院花蓮分院。
    理  由
本件原判決認定：按上訴期間為十日，自送達判決之日起算；原審法院認為上訴不合
法律上之程式或法律上不應准許或其上訴權已經喪失者，應以裁定駁回之；第二審法
院認為上訴有第三百六十二條前段之情形者，應以判決駁回之，刑事訴訟法第三百四
十九條前段、第三百六十二條前段、第三百六十七條分別定有明文。查本件第一審判
決正本已於民國八十七年一月二十六日送達於上訴人，有卷附送達證書在卷可稽，乃
上訴人遲至同年二月六日始向第一審法院提出上訴狀聲明上訴，顯已逾上訴期間，其
上訴顯屬不合法律上之程式，依首揭說明，自應以判決駁回等情。因而駁回上訴人在
第二審之上訴，固非無見。
惟查：上訴是否逾期，當以送達判決書之日為計算之標準，如送達日期記載顯可疑為
錯誤或不符，原審即應依職權調查審認，俾資為法定上訴期間起算之依據。卷查第一
審判決正本係交付郵政機關送達予上訴人，其送達回證「送達時間」欄上雖記載於「
中華民國八十七年一月二十六日上午十一時四十分」送達，惟其「送達郵局日戳」欄
卻蓋「 87.1.26 － 16 」之戳印 (見一審卷第一一九頁  )，似表示該郵件係於八十
七年一月二十六日十六時始由上訴人住所地之郵局送達，則上開「送達時間」欄之記
載是否正確，已滋疑義。又所謂送達判決，係指合法送達而言，如向未指定代收之人
送達，或本人未經陳明，以該人為代收送達人，又非其他法定應受送達之人時，不能
視為送達本人，自不能謂為合法送達。未經合法送達判決，其上訴期間，自應受送達
人實際收受判決時起算。上訴人係住於花蓮市○○路四十三巷三號二樓之一，上開判
決正本係由郵務人員向花蓮市○○路四十三巷二號之「都市休閒住家管理委員會」送
達，由「黃廷模」收領，惟黃廷模是否上訴人之同居人或受僱人，並未記載，則其送
達是否合法，亦非無疑；茍郵政機關向黃廷模之送達並非合法，則上訴人實際收受該
判決正本之時間為何，亦屬不明，仍無從為上訴期間之起算。是上訴人在第二審之上
訴有無逾期，既屬未臻明確，本院自無從為適用法律當否之判斷。上訴意旨指摘原判
決不當，非無理由，應認有發回更審之原因。
據上論結，應依刑事訴訟法第三百九十七條、第四百零一條，判決如主文。
中      華      民      國    八十九    年      十      月    二十六    日
                              最高法院刑事第十一庭
                                  審判長法官  陳  炳  煌
                                        法官  陳  世  雄
                                        法官  徐  文  亮
                                        法官  吳  信  銘
                                        法官  韓  金  秀
      右正本證明與原本無異
                                              書  記  官
中      華      民      國    八十九    年     十一     月      一      日


司法院資訊處製作；財團法人民間司法改革基金會備份。
